【裁判字號】    90,台上,812
【裁判日期】    900510
【裁判案由】    債務不履行損害賠償
【裁判全文】
最高法院民事判決                                  九十年度台上字第八一二號
    上  訴  人  甲○○
    被 上訴 人  國聯汽車貨運股份有限公司
    法定代理人  陳秀鳳
    參  加  人  南亞塑膠工業股份有限公司
    法定代理人  王永慶
右當事人間請求債務不履行損害賠償事件，上訴人對於中華民國八十八年九月二十九
日台灣高等法院第二審更審判決（八十八年度上更(一)字第八十八號），提起上訴，本
院判決如左：
    主  文
原判決除假執行部分外廢棄，發回台灣高等法院。
    理  由
本件被上訴人主張：伊與參加人間訂有油灌運輸承攬書，約定由伊負責承攬參加人由
國外進口之散裝液體原料，自台中港碼頭運至參加人指定廠區。參加人於民國八十三
年七月二十九日通知伊派車運送乙二醇九二‧八六公噸，伊乃委請上訴人運送。上訴
人遂聯絡第一審共同被告隆豐運輸股份有限公司（下稱隆豐公司）、元致交通有限公
司（下稱元致公司）及大展交通股份有限公司（下稱大展公司），各派油罐車乙輛，
自台中港裝貨，於當日下午運抵參加人之泰山廠。惟經參加人檢查，發現油罐車不潔
，致乙二醇被污染而拒收，並要求伊賠償新台幣（下同）一百三十五萬二千五百零六
元，及拒付運費二萬二千二百八十六元，伊因此受有一百三十七萬四千七百九十二元
之損害，扣除應付與上訴人之運費後，依民法第六百三十四條、第六百三十七條規定
，先位聲明：求為命上訴人給付一百三十五萬六千二百二十元，及加付法定遲延利息
之判決。並主張如認系爭乙二醇未受污染，伊依民法第六百五十條規定，亦可請求上
訴人交還，備位聲明：求為命上訴人將系爭乙二醇九二‧八六公噸運交與伊，如不能
給付，則應再給付伊一百三十五萬二千五百零六元之判決（第一審依被上訴人備位聲
明命上訴人交還乙二醇九○‧二六公噸，駁回被上訴人其餘之訴，被上訴人僅就先位
聲明部分及備位聲明中請求交還一‧三二公噸乙二醇，如不能給付，應給付一萬九千
二百二十五元部分，聲明不服）。
上訴人則以：伊係與被上訴人成立承攬運送契約，再與隆豐公司、元致公司及大展公
司訂立運送契約，由該三家公司運送系爭乙二醇，伊並非實際運送人，僅係承攬運送
人。而伊就系爭乙二醇之接收、保管、運送人之選定、在目的地之交付及其他與運送
有關之事項，並無任何怠於注意之情事，依民法第六百六十一條但書規定，自毋須負
任何賠償責任。且伊於參加人拒收系爭乙二醇後，曾央求被上訴人共同取樣委請泛美
公證股份有限公司檢驗，結果顯示系爭乙二醇之品質，並無問題等語，資為抗辯。
原審以：查被上訴人委託上訴人運送系爭乙二醇，每公噸運費二百元，合計一萬八千
五百七十二元，係就運費全部而為約定，並非約定報酬，兩造間應成立物品運送契約
，而非承攬運送契約。又被上訴人主張系爭乙二醇受有污染之事實，業據提出參加人
之材料檢驗表、工作報告書、照片等件為證，且為證人即參加人之職員黃哲章、林子
來、劉志烈、何瑞賢證述屬實。證人即曾前往現場查看之詹德威證稱：系爭乙二醇有
些微之顆粒性雜物，並不是油污，是乙二醇表面張力所形成現象等語，與事實不符，
無可採信。系爭乙二醇係在運送過程中受到污染，被上訴人請求上訴人賠償損害，自
屬有據。按運送物有喪失、毀損或遲到者，其損害賠償額，應依其應交付時目的地之
價值計算之，為民法第六百三十八條第一項所明定。乙二醇係製造高級布料之原料，
其遭受污油及雜質污染，油污及雜質會留存在聚脂的結構體，於後面的加工程序，會
產生斷裂的現象等情，業據證人林子祥證述明確。被上訴人主張乙二醇有油污及雜質
即無法據以製造高級布料云云，應可採信。再者，乙二醇之價格係按季調整，第一季
價格敲訂後，必須等到第一季末或第二季初再談第二季價格，有乙二醇行情之剪報在
卷為憑。參加人於八十三年九月二十七日係以每公噸一萬五千二百五十七元之價格向
訴外人東聯化學股份有限公司購買乙二醇，有統一發票在卷可稽，上開日期與本件損
害發生日八十三年七月二十九日，相距約二月，被上訴人主張以該價格，作為系爭乙
二醇交付時目的地之價格計算損害額，應屬合理。以上開價格計算系爭九二‧八六公
噸之乙二醇，總價為一百四十一萬六千七百六十五元，被上訴人請求上訴人賠償貨物
損害一百三十五萬二千五百零六元，並未逾上開金額；連同所失利益即被上訴人原得
向參加人請求之運費二萬二千二百八十六元，合計一百三十七萬四千七百九十二元，
扣除應付上訴人之運費一萬八千五百七十二元，上訴人應賠償被上訴人之金額為一百
三十五萬六千二百二十元。被上訴人請求上訴人如數給付，並加付法定遲延利息，洵
屬正當，應予准許。因而廢棄第一審依被上訴人備位聲明所為命上訴人交還乙二醇九
○‧二六公噸之判決，改判如被上訴人先位聲明。
查上訴人於事實審抗辯：伊於參加人拒收系爭乙二醇後，曾央求被上訴人共同取樣委
請泛美公證股份有限公司檢驗，結果顯示系爭乙二醇之品質並無問題等語，並提出公
證報告影本乙件為證（見一審卷四九頁背面、五八、五九、一四二），攸關系爭乙二
醇是否已因污染，品質發生變化，及被上訴人得否依民法第六百三十四條規定請求上
訴人賠償損害，自屬重要之防禦方法，原審恝置不論，已有疏略。次查，運送物之喪
失、毀損或遲到，係因運送人之故意或重大過失所致者，如有其他損害，託運人並得
請求賠償，為民法第六百三十八條第三項所明定。原審就系爭乙二醇受到污染，是否
係因上訴人之故意或重大過失所致，並未調查審認，即認上訴人應賠償被上訴人所失
利益即運費二萬二千二百八十六元，亦嫌速斷。上訴論旨，指摘原判決不當，求予廢
棄，非無理由。
據上論結，本件上訴為有理由，依民事訴訟法第四百七十七條第一項、第四百七十八
條第一項，判決如主文。
中      華      民      國     九十     年      五      月      十      日
                              最高法院民事第三庭
                                  審判長法官  林  奇  福
                                        法官  陳  國  禎
                                        法官  李  彥  文
                                        法官  陳  重  瑜
                                        法官  黃  秀  得
      右正本證明與原本無異
                                              書  記  官
中      華      民      國     九十     年      五      月    二十五    日


司法院資訊處製作；財團法人民間司法改革基金會備份。
